【裁判字號】    99,重訴,158
【裁判日期】    990921
【裁判案由】    侵權行為損害賠償
【裁判全文】
臺灣臺南地方法院民事裁定             99年度重訴字第158號
原      告  安培企業股份有限公司
法定代理人  乙○○○
訴訟代理人  宋重和律師
            彭成翔律師
被      告  甲○○
訴訟代理人  林曉玟律師
            陳錦旋律師
上列當事人間侵權行為損害賠償事件，本院裁定如下：
    主  文
本件移送臺灣板橋地方法院。
    理  由
一、按訴之全部或一部，法院認為無管轄權者，依原告聲請或依
    職權以裁定移送於其管轄法院，民事訴法第28條第1項定有
    明文。
二、本件原告公司起訴主張：原告公司前董事長汪世堯於任職期
    間，有：(一)於97年5月間，未經原告公司董事會或股東會議
    定，溢領薪資報酬新臺幣（下同）200萬元；(二)於97年10月
    21日（卸任董事長職務前1日），未經原告公司董事會或股
    東會同意，擅以「退職金」名義，指示原告公司會計人員將
    公司資金美金40萬元，匯至其國外私人帳戶據為己有；(三)於
    97年10月21日，未經董事會同意，擅以「離職金」名義，指
    示原告公司會計人員發放「離職金」予7名離職員工，共計
    170萬1千元，足生損害於原告公司。汪世堯上開犯罪事實業
    經臺灣臺南地方法院檢察署提起公訴（98年度偵字第10928
    號），現於鈞院審理中（98年度易字第1420號）。原告公司
    並於97年12月26日就汪世堯溢領薪資200萬元、擅領退職金
    美金40萬元，及未於卸任後返還高爾夫球證之行為，向鈞院
    提起民事訴訟（97年度重訴字第304號）。詎被告（時任原
    告公司監察人）竟未知會原告公司，亦於98年3月16日，以
    原告公司法定代理人身分，就汪世堯上開溢領薪資200萬元
    、擅領退職金美金40萬元，及未於卸任後返還高爾夫球證之
    同一事實，向臺中地方法院提起民事訴訟（98年度重訴字第
    144 號），經臺中地方法院於98年8月31日判決汪世堯應給
    付原告公司14,588,000元在案，乃被告竟不顧此勝訴判決將
    使原告公司獲得上開金額賠償之利益，而於98年9月16日向
    臺中地院具狀撤回，致原告公司受有14,588,000元之損害，
    為此，爰依民法第184條第1項後段、公司法第23條、民法第
    544條請求被告負損害賠償責任等語。經查：
  (一)本件被告住所位於「臺北縣五股鄉」，有被告戶籍謄本在卷
    可稽，被告之住所非在本院轄區，本即不應由本院管轄。
  (二)按因侵權行為涉訟者，得由行為地之法院管轄，亦為民事訴
    訟法第15條第1項所明定者。
  1.又所謂行為地，凡為一部實行行為或其一部行為結果發生之
    地皆屬之，即除實行行為地外，結果發生地亦包括在內（最
    高法院56年臺抗字第369號判例參照）。惟參諸上開條文之
    立法理由，就不法行為地傾向於指係實行不法行為之地，而
    非發生不法行為結果之地，益徵最高法院上開判例載示「其
    一部行為結果發生之地」之旨，宜採限縮解釋，而認所稱結
    果發生之地，係與構成侵權行為要件事實之全部或一部，有
    直接或最重要之牽連關係者為限，庶符立法原意，並可避免
    一造濫訴致令他造遠赴法院苛受應訴負擔之弊，不宜擴張泛
    指任何間接或常出於偶然而不確定，或僅屬被害人空泛主張
    管轄原因事實而未經釋明之地，均為此所述之結果地。
  2.是以，當事人間本於侵權行為所生之損害賠償訴訟，均茲所
    謂因侵權行為涉訟，而管轄權之有無，自應依當事人主張之
    原因事實，並按諸前揭法律關於管轄之規定，以定其侵權行
    為地或結果地，並進而認定其管轄法院，且在無其他特別審
    判籍管轄法院之適用情形，法院自得依職權移轉管轄。
  3.原告公司雖主張因原告公司設址於臺南縣，故損害結果發生
    地為「臺南」，依據民事訴訟法第15條規定本院有管轄權等
    語。惟原告公司係主張因被告於臺中地方法院「遞狀撤回原
    告公司勝訴之訴訟」，致原告公司無法據為請求，因而受有
    損害，則依原告公司所主張，被告撤回訴訟之侵權行為地係
    在臺中，而被告一向臺中地方法院撤回訴訟，即產生原告公
    司所主張之損害結果，是行為結果發生地亦應在臺中。「臺
    南」與其主張構成侵權行為要件事實之全部或一部並無任何
    牽連關係，否則若認原告公司設址於「臺南」，「臺南」即
    為侵權行為結果發生地，則不啻所有侵權損害賠償案件中主
    張受損害之人，均得以自己之住所地或所在地為損害結果發
    生地，民事訴訴法「以原就被」原則恐將淪為具文，難謂符
    合立法原意。
  4.依上，本院並無其他特別審判籍管轄法院之適用情形，依民
    事訴訟法第1條第1項之規定，本件應由臺灣板橋地方法院管
    轄。茲原告公司向無管轄權之本院起訴，顯係違誤，應將本
    件移送於該管轄法院。
三、依首開法條裁定如主文。
中    華    民    國    99    年    9     月    21    日
                  民事第三庭    法  官  王淑惠
以上正本係照原本作成
如對本裁定抗告須於裁定送達後10日內向本院提出抗告狀，並繳
納抗告費新臺幣1,000元
中    華    民    國    99    年    9     月    21    日
                                書記官  任婉筠

司法院資訊處製作；財團法人民間司法改革基金會備份。
